臺灣高等法院臺中分院民事判決　　　九十三年度上易字第一八號
　　　上　訴　人　　丁○○
　　　複　代理人　　乙○○
　　　被　上訴人　　甲○○
　　　　　　　　　　丙○○
右當事人間請求賠償事件，上訴人對於中華民國九十二年十月十六日臺灣臺中地方法
院九十二年度訴字第一九七○號第一審判決提起上訴，經本院於九十三年四月二十八
日言詞辯論終結，判決如下：
　　　主　　　文
上訴及假執行之聲請均駁回。
第二審訴訟費用由上訴人負擔。
　　　事實及理由
一、本件上訴人主張：被上訴人甲○○係上訴人之配偶，竟與被上訴人丙○○於民國
　　（下同）九十一年四月十一日晚間，在台中市南屯區○○○街三二一號六樓之六
　　處通姦，上訴人與被上訴人甲○○僅結婚半年餘，又懷有身孕，因此精神遭受重
　　大打擊，爰依侵權行為之法律關係，訴請被上訴人連帶賠償精神慰藉金新台幣（
　　下同）三百五十萬元等語；經原審判令：被上訴人等應連帶賠償上訴人六十萬元
　　及法定遲延利息，並依上訴人之聲請為供擔保後得為假執行之宣告，另駁回上訴
　　人其餘之訴及假執行之聲請。上訴人就其敗訴部分不服，提起本件上訴，聲明：
　　（一）原判決後開不利上訴人部分廢棄。（二）被上訴人應再給付上訴人一百五
　　十萬元（依上訴人理由狀所載似漏載連帶二字）及自九十一年四月十一日起至清
　　償日止，按年息百分之五計算之利息。（三）訴訟費用由被上訴人負擔。（四）
　　願供擔保，請准宣告假執行。併稱：伊自幼在音樂方面資賦優異，表現傑出，曾
　　獲知名音樂獎學金赴國外進修，在國內外表演、教學，享有盛譽，婚後八個月懷
　　有身孕、一切順遂之際，被上訴人等通姦行為，致伊對人之信賴與自信全然崩潰
　　，因此重大打擊而羅患產後憂鬱症，無法工作、失業，被上訴人甲○○擔任工程
　　師，名下有價值千萬元之房地，被上訴人丙○○為秘書，故求被上訴人等連帶賠
　　償二百一十萬元等語。
二、被上訴人甲○○辯稱：伊與上訴人婚後，上訴人未盡婚姻中操持家務之義務，且
　　不尊重婆婆、家人，上訴人之母亦一再介入、干涉，致雙方關係惡劣，自本件妨
　　礙家庭事件，繫屬以來，上訴人及其家人於法院、伊服務之公司中極盡侮辱、威
　　脅伊之能事，致伊被解聘，迄今仍失業中，無固定收入，現亦因此罹患憂鬱症；
　　至伊名下之不動產係父母所購，現為全家居住之處，衡諸去年個人所得亦僅六十
　　餘萬元，原判決所命給付金額已屬過高。況上訴人於妨礙家庭刑事案件中所使用
　　之証據，均係上訴人所設計陷害等語。被上訴人丙○○則以：對原審判決不再爭
　　執，但上訴人在訴訟中經常侮辱、傷害伊，伊復受刑事判決處罰確定等語，資為
　　抗辯。
三、經查，上訴人丁○○與被上訴人甲○○於九十年七月十四日結婚，二人係配偶關
　　係，被上訴人二人曾於九十一年四月十一日下午十時左右，在台中市南屯區○○
　　○街三二一號六樓之六被上訴人丙○○居住處共處一室而有通姦行為，被上訴人
　　等因通、相姦罪而經分別判處有期徒刑五月確定，有調閱之本院九十二年度上易
　　字第一二三八號妨害家庭案全卷，核對無誤，復為被上訴人丙○○所不爭執，自
　　堪信為真實。雖被上訴人甲○○辯稱：刑事判快認定事實所憑之証物，據與上訴
　　人有金錢糾紛之徵信社人員告知係上訴人設計、誣陷云云，然查：
　　（一）上訴人會同管區員警李文仁於九十一年四月十二日凌晨二時左右前往丙○
　　　　　○前揭租屋處時，在外按門鈴及敲門長達二十幾分鐘，均未獲回應，後經
　　　　　鎖匠開門，已據李文仁於刑事案件中証述明確，被上訴人丙○○於該刑案
　　　　　中復稱因不識敲門之人，故未開門云云，惟若兩人無暖昧，理應會出聲應
　　　　　門並詢問來者何人及為何事，豈有默不作聲放任他人在深更半夜敲門、按
　　　　　門鈴長達二十幾分鐘，卻不報警處理之理，已非無疑。
　　（二）次按被上訴人甲○○已摺疊好衣物與被上訴人丙○○之胸罩同置一處，且
　　　　　被上訴人丙○○主臥房內衣櫥掛著被上訴人甲○○所有燙好之襯衫，室外
　　　　　陽臺上也掛著被上訴人二人洗好之衣物，浴室內牙刷有三支，房內有被上
　　　　　訴人甲○○所有之電風扇、電褽斗等物等情，有現場照片二十張附於調閱
　　　　　之台灣台中地方法院九十一年度易字第二五九五號刑事卷可稽，足見二人
　　　　　關係非比尋常，顯非一般公司男女同事之情誼而已。且如此多量之被上訴
　　　　　人甲○○之衣物自不可能係上訴人由管區警員陪同到場時，所可能夾帶進
　　　　　入。
　　（三）再者，現場扣到已使用過之衛生紙一團等情，有扣押物品目錄附於前開刑
　　　　　事卷可參，該查扣之衛生紙團經原審刑事庭送請內政部警政署刑事警察局
　　　　　鑑驗結果，送驗衛生紙十六張，挑選其中五張檢測，編號一、二、三、四
　　　　　衛生紙斑跡以酸性磷酵素法檢測結果，呈陰性反應，經抽取ＤＮＡ檢測，
　　　　　編號一、三衛生紙未檢出型別，編號二、四衛生紙斑跡ＤＮＡ與被上訴人
　　　　　丙○○ＤＮＡ－ＳＴＲ型別相同，編號五衛生紙精子細胞層ＤＮＡ與被上
　　　　　訴人甲○○ＤＮＡ－ＳＴＲ型別相同，有該局九十二年三月二十日刑醫字
　　　　　第○九二○○二五○一九號鑑驗書一紙附於刑事卷可稽（見同上原審刑事
　　　　　卷第一○五頁），足見查扣之衛生紙團是被上訴人甲○○及被上訴人丙○
　　　　　○所為。被上訴人就其主張前開衛生紙團係他人置入一節，係屬傳聞，非
　　　　　其親自目睹，且未舉証以實其說，自難遽信。況證人李文仁於刑案審理中
　　　　　復到庭證稱：那是上訴人說垃圾筒有衛生紙伊才過去看，伊就先拍照起來
　　　　　，再把衛生紙帶回去檢驗，伊站的位置在床腳，垃圾桶在床頭靠牆，伊的
　　　　　位置還是看得到垃圾筒，伊沒有發現別人將衛生紙團丟進垃圾筒等語（參
　　　　　見同上開台灣台中地方法院九十一年度易字第二五九五號刑事卷第三○頁
　　　　　），足見上開衛生紙一團確係從現場之垃圾筒起出無誤，而非上訴人夾帶
　　　　　置入。
　　（四）綜上所述，被上訴人二人於原告會同警方查訪時，近二十幾分鐘不應門，
　　　　　且被上訴人丙○○房內，被上訴人二人衣物混雜，主臥房、陽臺上均掛有
　　　　　被上訴人甲○○之衣物，房內有被上訴人甲○○所有之電風扇、電熨斗等
　　　　　物，再加上在主臥房垃圾筒內查扣上開沾有被土訴人甲○○精液之衛生紙
　　　　　，足證被上訴人二人有通姦之情事甚明，上訴人主張被上訴人二人於九十
　　　　　一年四月十一日晚間確有通姦行為，應可採信，被上訴人甲○○所辯，與
　　　　　事實不符，尚無可取。
四、按因故意或過失，不法侵害他人之權利者，負損害賠償責任。故意以背於善良風
　　俗之方法，加損害於他人者，亦同，民法第一百八十四條第一項定有明文。又不
　　法侵害他人之身体、健康、名譽、自由、信用、隱私、貞操，或不法侵害其他人
　　格法益而情節重大者，被害人雖非財產上之損害，亦得請求賠償相當之金額。亦
　　為民法第一百九十五條第一項所明定。本件被上訴人丙○○為被上訴人甲○○之
　　同事，於刑事案件偵查中已稱知悉甲○○已結婚（見偵查卷第三十七頁反面），
　　而仍與被上訴人甲○○為相姦行為，堪認其有相姦之故意，自屬不法侵害上訴人
　　於配偶關係之身分法益，且屬情節重大，自應依民法第一百九十五條第三項規定
　　，與被上訴人甲○○連帶負非財產上之損害賠償責任。。
五、次按非財產上損害之慰撫金數額，究竟若干為適當，應斟酌兩造身分、地位及經
　　濟狀況，俾為審判之依據。爰審酌兩造均為大學畢業，被上訴人擔任工程師，九
　　十年間綜合所得為五十餘萬元、九十一年間綜合所得為六十六萬餘元，名下有房
　　屋、土地各一筆、汽車一輛，被上訴人丙○○於九十年、九十一年間分別申報所
　　得四十六萬餘元及五十萬餘元，名下有投資一筆；上訴人於九十年、九十一年間
　　則均無所得資料。有財政部南區國稅局及台北市國稅局函覆所得資料清單附卷足
　　稽（見本院卷第三十三頁至四十五頁、原審卷第二十六、二十七頁），被上訴人
　　等均有正當職業及經濟來源，上訴人係從事音樂教學工作、但兩造經濟狀況並非
　　甚為優渥。被上訴人二人通姦時，上訴人與被上訴人甲○○甫結婚八個多月左右
　　、當時懷有身孕卻發生此等情事、上訴人身心遭重創，自不言可諭，惟上訴人、
　　被上訴甲○○均罹有憂鬱症等一切情形，認上訴人之非財產上損害金額以六十萬
　　元為適當。
六、綜上所述，上訴人依侵權行為之法則，請求被上訴人等連帶給付六十萬元及自起
　　訴狀繕本送達翌日即九十一年十二月一日起至清償日止，按年息百分之五計算之
　　利息，自屬應予准許；至超過上開部分之請求，即屬不應准許，其餘假執行之聲
　　請，自失所依附，應併予駁回。從而，原審為上訴人敗訴之判決部分，及駁回該
　　部分假執行之聲請，並無不合。上訴意旨指摘原判決不當，求予廢棄改判，為無
　　理由，應予駁回。又本件上訴人上訴部分既經駁回，其假執行之聲請亦失所依附
　　，應併予駁回。況本件上訴人上訴利益僅為一百五十萬元，未逾一百五十萬元，
　　依民事訴訟法四百四十六條規定，自屬二審確定案件，本不得聲請假執行。至兩
　　造其餘之攻擊、防禦方法及未經援用之証據，經本院斟酌後，認均不足影響本件
　　判決之結果，自無庸詳予一一論駁之必要，併此敘明。
七、據上論結，本件上訴為無理由，依民事訴訟法第四百四十九條第一項、第七十八
　　條，判決如主文。
中　　　華　　　民　　　國　　九十三　　年　　　五　　　月　　　四　　　日
~B1民事第六庭審判長法　官　吳火川
~B2　　　　　　　　法　官　陳繼先
~B3　　　　　　　　法　官　吳惠郁
右為正本係照原本作成。
不得上訴。
~B　　　　　　　　書記官　柯孟伶
中　　　華　　　民　　　國　　九十三　　年　　　五　　　月　　 十三　　 日
                                                                        Ｙ
